【裁判字號】    97,審訴,1777
【裁判日期】    970829
【裁判案由】    偽造文書等
【裁判全文】
臺灣桃園地方法院刑事判決            97年度審訴字第1777號
公  訴  人  臺灣桃園地方法院檢察署檢察官
被      告  乙○○
上列被告因偽造文書等案件，經檢察官提起公訴（97年度偵緝字
第300 號），本院訊問被告後，被告為有罪之陳述，經本院裁定
改依簡式審判程序，判決如下：
    主  文
乙○○意圖為自己不法之所有，而侵占遺失物，處罰金新臺幣陸
仟元，減為罰金新臺幣參仟元，如易服勞役，以新臺幣壹仟元折
算壹日；又行使偽造私文書，足以生損害於公眾及他人，處有期
徒刑捌月，減為有期徒刑肆月，如易科罰金，以新臺幣壹仟元折
算壹日，「陳名彥」駕駛執照上換貼之「乙○○」相片壹枚、附
表所示「陳名彥」之簽名伍枚及指印參枚均沒收之。
    事  實
一、乙○○於民國95年（起訴書誤載為94年）10月下旬某日，前
    往彰化縣找朋友之際，在某路上撿到「陳名彥」所遺失之普
    通小型車駕駛執照（下稱汽車駕照）1 張，竟意圖為自己不
    法之所有，侵占入己。又基於變造特種文書之犯意，於95年
    10月20日某時許，在桃園縣桃園市○○○○街37巷12號住處
    ，以去光水滴在原照片周圍，再用美工刀把原照片割下來，
    將己身照片1 張黏貼於「陳名彥」之駕照上，據以變造；旋
    基於意圖為自己不法所有之犯意，於95年10月22日晚間9 時
    35分，持變造之「陳名彥」汽車駕照，至桃園縣桃園市○○
    街30號之「永華小客車租賃有限公司」（下稱永華公司），
    佯稱欲租用車牌號碼ZZ—4430號自用小客車1 輛，並於中華
    民國小客車租賃定型化契約書（下稱租賃契約書）上承租人
    欄位上偽造陳名彥之簽名5枚及指印3枚，冒「陳名彥」之名
    租賃該小客車後，將變造之「陳名彥」駕照影本持交予永華
    公司人員，足生損害於陳名彥及永華公司及監理機關對於駕
    照核發管理之正確性，渠等並於契約中約明租期7 天，95年
    10 月29 日晚間9 時35分還車，致永華公司人員誤信為真而
    交付該小客車。嗣乙○○於取車後，未依約將前揭車輛歸還
    ，永華公司負責人甲○○始知受騙，報警處理循線查獲上情
    。
二、案經永華公司訴由桃園縣政府警察局桃園分局報告臺灣桃園
    地方法院檢察署檢察官偵查起訴。
    理  由
一、被告所犯之罪，為死刑、無期徒刑、最輕本刑3 年以上有期
    徒刑或高等法院管轄第一審案件以外之罪，而被告於本院準
    備程序進行中，就被訴事實為有罪之陳述，經本院告知簡式
    審判程序意旨，並聽取公訴人及被告之意見後，依刑事訴訟
    法第273條之1第1項之規定，裁定依簡式審判程序審理。
二、上揭犯罪事實，業據被告乙○○於本院審理中坦承不諱，核
    與永華公司負責人甲○○於警詢時證述之情節相符，並有永
    華公司營利事業登記證、租賃契約書、變造「陳名彥」之駕
    駛執照影本各1 份在卷可佐，而租賃契約書上陳名彥簽名處
    之捺印，經內政部警政署刑事警察局鑑驗結果，發現確與該
    局檔存之乙○○指紋卡右拇指指紋相符，有該局96年3月5日
    刑紋字第0960030101號鑑驗書在卷可參，足認被告自白與事
    實相符，堪以採信。本件事證明確，被告犯行堪以認定，應
    予論罪科刑。
三、核被告所為，係犯刑法第337條侵占遺失物罪、刑法第216條
    、第212條之行使變造特種文書罪、第216條、第210 條行使
    偽造私文書罪、第339條第1項詐欺取財罪。被告變造駕照特
    種文書進而行使，其變造之低度行為為行使之高度行為所吸
    收，不另論罪；又偽造「陳名彥」之署押為偽造私文書之階
    段行為，為偽造私文書所吸收；偽造私文書進而行使，其偽
    造之低度行為為行使之高度行為所吸收，均不論罪。被告係
    以一行為，同時觸犯行使變造特種文書、行使偽造私文書與
    詐欺取財等罪，為想像競合犯，應依刑法第55條規定從一重
    之行使偽造私文書罪處斷。又被告所犯侵占遺失物罪與行使
    偽造私文書罪間，犯意各別，行為互殊，應分論併罰。爰審
    酌被告犯罪之動機、目的、手段及行使變造特種文書、行使
    偽造私文書而詐取財產、對被害人所生之危害及犯後坦承犯
    行等一切情狀，分別量處如主文所示之刑，以示懲儆。又本
    件被告犯罪時間係在96年4月24日之前，所犯為刑法第337條
    及第216條、第210條之罪，均合於中華民國九十六年罪犯減
    刑條例第2條第1項第3 款規定之減刑要件，爰各減其宣告刑
    二分之一，並分別諭知易科罰金、易服勞役之折算標準。至
    附表所示文件上偽造之「陳名彥」署押，均應依刑法第219
    條之規定，予以宣告沒收。另未扣案變造之駕駛執照1 張其
    上之「乙○○」之相片一沒為被告所有供犯罪所用之物，雖
    未扣案，無證據證明已經滅失，應予沒收，至於該變造之駕
    駛執照係被告犯罪所得贓物，不予沒收。
據上論斷，應依刑事訴訟法第273條之1第1項、第299條第1 項前
段，刑法第337條、第216條、第212條、第210條、第339條第1項
、第55條、第42條第3 項、第41條第1 項前段、第219 條、第38
條第1 項第2 款，刑法施行法第1 條之1 第1 項、第2 條前段，
中華民國九十六年罪犯減刑條例第2 條第1 項第3 款、第7 條、
第9 條，判決如主文。
本案經檢察官黃珮如到庭執行職務。
中    華    民    國    97    年    8    月     29    日
                    刑事庭  法  官  林孟宜
以上正本證明與原本無異。
如不服本判決，應於判決送達後10日內向本院提出上訴狀（應附
繕本），其未敘述上訴理由者，應於上訴期間屆滿後20日內補提
理由書狀於本院，上訴於臺灣高等法院。
                            書記官  洪明媚
中    華    民    國    97    年    8    月     29    日
附錄本案論罪科刑法條：
中華民國刑法第337條
意圖為自己或第三人不法之所有，而侵占遺失物、漂流物或其他
離本人所持有之物者，處5百元以下罰金。
中華民國刑法第212條
偽造、變造護照、旅券、免許證、特許證及關於品行、能力服務
或其他相類之證書、介紹書，足以生損害於公眾或他人者，處 1
年以下有期徒刑、拘役或300元以下罰金。
中華民國刑法第210條
偽造、變造私文書，足以生損害於公眾或他人者，處5 年以下有
期徒刑。
中華民國刑法第216條
行使第二百十條至第二百十五條之文書者，依偽造、變造文書或
登載不實事項或使登載不實事項之規定處斷。
中華民國刑法第339條第1項
意圖為自己或第三人不法之所有，以詐術使人將本人或第三人之
物交付者，處5年以下有期徒刑、拘役或科或併科1千元以下罰金
。
 附表：
┌────────────────┬──────────────┐
│      偽造之私文書名稱          │            署押            │
├────────────────┼──────────────┤
│中華民國小客車租賃定型化契約書  │「陳名彥」之簽名5枚、指印3枚│
└────────────────┴──────────────┘


司法院資訊處製作；財團法人民間司法改革基金會備份。
